臺灣高雄地方法院交通事件裁定　　　　　　　　　　　九十三年度交聲字第七號
　　原處分機關　交通部公路總局高雄區監理所旗山監理站
　　異　議　人　甲○○
　　即受處分人
右列受處分人因違反道路交通管理處罰條例案件，對於交通部公路總局高雄區監理所
旗山監理站所為之處分（原處分：旗監違字第裁八五─Ｚ00000000號），聲
明異議，本院裁定如左：
    主  文
異議駁回。
    理  由
一、異議意旨略以：異議人對於九十二年十二月二十三日公警國八交訴字第０九二０
    ０三五六七號函影本說明提出下列質疑及答辯：（一）函文中指稱該隊警車配發
    之雷達測速器均經經濟部標準檢驗局檢定合格之論，舉發人應提出器具檢定合格
    之有效期限為何？及提出定期檢驗之依據？（二）當雷達鎖定超速車輛車速並於
    螢幕顯示後，若於測速範圍內另有他車超速，是否還能測量？（三）員警所處攔
    查位置前面有一交流道，而警方當時所用之測速雷達範圍達一百五十至四千七百
    五十公尺之遠，固若有其他車輛超速後就下交流道，伊即成為代罪羔羊。（四）
    對於攔查員警以其經驗認定被告超速，亦有不當。爰對該裁罰聲明異議，請求撤
    銷上開裁決等語。
二、按「汽車行駛於高速公路或設站管制之道路，而不遵管制之規定者，處汽車駕駛
    人新台幣三千元以上六千元以下罰鍰」，道路交通管理處罰條例第三十三條第一
    項定有明文。又汽車駕駛人有上開情形者，除依上開規定處罰鍰外，並記違規點
    數一點，此亦為同條例第六十三條第一項第一款所明定。
三、經查：
（一）異議人於九十二年十一月十八日下午二時三十三分許，駕駛車牌號碼Ｊ八─八
      ０一號自小客車，在國道十號東向西處二十三點三公里處左右，因其行駛速度
      為每小時一百零七公里，已超越該路段最高時速為每小時九十公里之時速限制
      ，故由警攔停舉發，並經原處分機關認定異議人確有上述違規，遂於九十三年
      一月十二日裁決處異議人應繳納六千元罰鍰，並記違規點數一點之事實，有內
      政部警政署國道公路警察局舉發違反道路交通管理事件通知單、原處分機關違
      反道路交通管理事件裁決書各一份、員警提出事後拍攝值勤地點之照片四幀、
      經濟部標準檢驗局九十二年十一月七日Ｍ0000000號雷達測速器檢定合
      格證書等資料附卷可稽。並有證人即案發當時之現場值勤警員溫天賜到庭證稱
      ：「（對異議人提出之異議理由，有何意見？）當時我在國道十號東向二十三
      公里執行測速時，剛好測到異議人的車子，時速一０七公里，該路段限速九十
      公里，我就把異議人的車子攔下，我請異議人把證件交出來，拿給小隊長，並
      請異議人觀光測速器顯示之時速一０七公里。另距交流道還有一段距離，且有
      一個彎道，所以在交流道之前若有超速車輛，我們所在位置無法測出。我們當
      時是使用固定式的雷達測速器」、「（雷達測速器可否測得出很多車輛超速？
      ）因為我已使用二十幾年。我都是先以目測看車速，雷達一直是開著，約在二
      、三百公尺之前就會顯示數據。該路段是限速九十公里，我有放寬一個範圍至
      時速一０二公里，若超過時速一０二公里以上，雷達就會顯示並鎖定超速車輛
      當時的時速。若是後面有其他車子超速，雷達也不會顯示，因為它只會鎖定第
      一次測得的超速車子時速。我們作業上，會將先超速車輛時速顯示給違規人看
      ，並製單，待他離開後，才把資料刪除，繼續才得測得下次違規的車輛。測速
      器每年都有定期檢驗，也都經過中央標準局的檢驗」等語明確。審諸該證人所
      證乙節，並無不合常理或矛盾之處，且其又使用該種測速器值勤達二十年之久
      ，對於如何操作該機器並配合目視以確定超速違規之車輛為何，應確有相當之
      經驗，並為違規當時之現場值勤警員，不失為證人身分。而其既已到庭作證如
      上，復與異議人應無任何恩怨嫌隙，當不至任意構陷異議人有此違規，故該證
      人上述之證言應可採信。
（二）是以，（一）攔查之員警當時所用之雷達測速器，業經經濟部標準檢驗局檢定
      合格，且攔查員警使用之當時尚在該次檢定之有效期間內，有證人提出該局之
      檢定合格證書一紙附卷可稽；（二）該測速雷達一經測得超速之車輛，即無法
      再測得其他超速車輛，必以值勤員警將該超速紀錄消除後，始可繼續測速，又
      值勤員警在測得有超速車輛後，若同時有多輛汽車均在測速雷達有效範圍內，
      則再以目視輔助確定該多數車輛中車速最快之一台車輛予以攔查製單，業經證
      人到庭證述明確。是依證人所證，異議人當時係在該超速車群中之第一輛，則
      證人以前開確定超速車輛之方法認定被告當時確有超速，在事理上並無謬誤之
      處，亦合乎通常之物理學常識，自足為不利異議人之認定；（三）依證人所提
      之照片以觀，警車所停之位置與異議人所指可能有其他超速之人先行離去之交
      流道間，確為一有角度之彎曲車道，並非筆直之直線道路，有證人提出之照片
      四幀附卷足憑，堪見證人所證其當時所在位置無法測得交流道出口前之超速車
      輛一節，尚非不實，應可採信。且異議人認可能有其他車輛超速後逕自下交流
      道，除有違一般行駛於高速公路之車輛在下交流道前，多會先靠外車道行駛並
      減速之經驗法則外，並無何證據可資證明其所言為真；另其指摘證人當時值勤
      之位置與證人提供之照片位置有所不同一事，亦無何證據可資證明該事，均無
      足動搖本院前開認定。（四）而證人具有多年操作該種測速雷達之經驗，另輔
      以合乎通常事理之方法為確定當時超速之車輛，並非單純以目視如此不科學之
      方式而舉發異議人，雖證人及原處分機關無法提出錄影或相片等方式證明異議
      人有超速之行為，然既已有上述其他證據可資證明異議人有時當時超速行駛，
      當已堪認定被告之違規情事。
四、綜上證據以資判斷，應堪認定異議人確有前揭之違規情事，而異議人上開所辯各
    節，並無足夠證據可資動搖本院對其違規事實之認定，是原處分認定異議人於上
    開時、地有超速之事實，尚無違誤。揆諸首揭法律規定，異議人既於高速公路駕
    車超速，違反管制規定，原處分機關處以法律規定額度內之罰鍰六千元，並記違
    規點數一點，自屬有據。異議人執詞聲明異議，為無理由，應予裁定駁回。
五、應依道路交通管理處罰條例第八十七條第二項、道路交通案件處理辦法第十九條
    ，裁定如主文。
中    華    民    國      九十三      年      三      月      十六      日
                                  臺灣高雄地方法院交通法庭
                                      法  官  林  勇  如
右正本證明與原本無異。
如不服本裁定，應於裁定送達後五日內，向本院提出抗告狀。
                                      書記官  許  雅  惠
中    華    民    國      九十三      年      三      月      十六      日
